臺灣高等法院刑事裁定
110年度聲字第1869號
聲  請  人  臺灣高等檢察署檢察官
受  刑  人  劉邦瓊


                    （現另案於法務部○○○○○○○○○○○執行中）
上列聲請人因受刑人數罪併罰有二裁判以上，聲請定其應執行之
刑（聲請案號：110年度執聲字第753號），本院裁定如下：
    主  文
劉邦瓊犯如附表所示各罪所處之刑，應執行有期徒刑貳年柒月。
    理  由
一、聲請意旨略以：受刑人劉邦瓊因偽造有價證券等數罪，先後
    經法院判決確定如附表。應依刑法第53條、第51條第5款規
    定，定其應執行之刑，爰依刑事訴訟法第477條第1項聲請裁
    定等語。
二、本件受刑人為如附表編號1至3所示犯行行為後，刑法第50條
    固於102年1月23日修正公布，並於同年月25日施行，惟附表
    編號1、2所示之罪所處之刑，均為不得易科罰金之刑，不論
    依修正前或修正後刑法第50條規定，均應併合處罰，即無庸
    為新舊法之比較，應逕適用裁判時即新法之規定。
三、按數罪併罰，有二裁判以上者，依刑法第51條之規定，定其
    應執行之刑；而數罪併罰，宣告多數有期徒刑者，於各刑中
    之最長期以上，各刑合併之刑期以下，定其刑期，但不得逾
    30年，刑法第53條、第51條第5款分別定有明文。乃因刑罰
    之科處，應以行為人之責任為基礎，考量人之生命有限，刑
    罰對被告造成之痛苦程度，係以刑度增加而生加乘效果，而
    非等比方式增加，如以實質累加方式執行，刑責恐將偏重過
    苛，不符現代刑事政策及刑罰之社會功能，故透過定應執行
    刑，採限制加重原則，授權法官綜合斟酌被告犯罪行為之不
    法與罪責程度、各罪彼此間之關聯性（例如數罪犯罪時間、
    空間、各行為所侵害法益之專屬性或同一性、數罪對法益侵
    害之加重效應等）、數罪所反應被告人格特性與傾向、對被
    告施以矯正之必要性等，妥適裁量最終具體應實現之刑罰，
    以符罪責相當之要求。因此，法院於酌定執行刑時，應體察
    法律恤刑之目的，為妥適之裁量，俾符合實質平等原則（最
    高法院105 年度台抗字第626號裁定意旨參照）。次按法律
    上屬於自由裁量事項，尚非概無法律性之拘束，在法律上有
    其外部界限及內部界限，前者法律之具體規定，使法院得以
    具體選擇為適當裁判，此為自由裁量之外部界限；後者法院
    為自由裁量時，應考量法律之目的，法律秩序之理念所在，
    此為自由裁量之內部界限。法院為裁判時，二者均不得有所
    踰越。在數罪併罰而有二裁判以上，應定其應執行刑之案件
    ，法院所為刑之酌定，固屬自由裁量事項，然對於法律之內
    、外部界限，仍均應受其拘束（最高法院91年度台非字第32
    號、92年度台非字第187號判決意旨參照）。又所謂「裁判
    確定前」，應以聲請定執行刑之各罪中最先裁判確定案件之
    確定時為準；換言之，必須其他各罪之犯罪行為時，均在最
    先一罪判決確定前始符合數罪併罰之條件，只要所犯各罪均
    符合最先一罪裁判確定前所犯，即應由執行檢察官聲請犯罪
    事實最後判決之法院定其各罪之應執行刑，縱令所犯數罪中
    有一罪刑已經執行完畢，仍應就其所犯各罪宣告刑更定應執
    行刑；至已執行部分，自不能重複執行，應由檢察官於指揮
    執行時扣除之，此與定應執行刑之裁定無涉（最高法院81年
    度台抗字第464號、86年度台抗字第472號裁定意旨參照）。
四、經查：本件受刑人所犯如附表各編號所示之罪，經最高法院
    及本院先後判處如附表所示之刑，並均分別確定在案（案號
    詳如附表各編號所示），又附表編號1、3所示之罪，其犯罪
    時間係在附表編號2所示裁判確定日（民國93年3月5日）前
    所犯，而本件聲請定應執行刑之犯罪事實最後判決法院為本
    院等情，有各該判決書及本院被告前案紀錄表附卷（本院卷
    第11至135頁）可稽。茲檢察官聲請定其應執行之刑，本院
    審核認其聲請為正當，爰斟酌受刑人所犯如附表各編號所示
    等罪之刑期總合及內部界限（附表編號1至2所示之罪曾定應
    執行刑為有期徒刑1年，內部界限總合為有期徒刑3年2月）
    、外部界限之範圍、犯罪情節附表編號1為詐欺罪、附表編
    號2為重利罪、附表編號3為偽造有價證券罪等情，綜觀受刑
    人之犯罪類型、行為態樣、動機尚不相同，責任非難重複之
    程度甚低，且歷次犯罪之時間有所間隔，暨其所反映出之人
    格特性、權衡審酌行為人之責任與整體刑法目的及相關刑事
    政策，於各刑中之最長期有期徒刑2年2月以上，各刑合併之
    刑期以下，定其應執行之刑如主文所示，復依前揭司法院釋
    字第144、679號解釋之意旨，無庸為易科罰金折算標準。至
    附表編號1至2所示之罪部分，於判決確定後，被告已於96年
    7月19日因縮短刑期執行完畢出監，有本院被告前案紀錄表
    在卷（本院卷第133頁）可佐，惟依首開說明，此部分仍得
    由檢察官於核發執行指揮書時，扣除該部分已執行完畢之刑
    ，尚不影響本件應予定其應執行刑之結果，併此敘明。
據上論斷，應依刑事訴訟法第477條第1項，刑法第53條、第51條
第5款，裁定如主文。
中　　華　　民　　國　　110 　年　　5 　　月　　21　　日
                  刑事第十九庭  審判長法　官  曾淑華
                                      法　官  王美玲
                                      法　官  許文章
以上正本證明與原本無異。
如不服本裁定，應於收受送達後五日內向本院提出抗告狀。
                                      書記官  陳盈芝
中　　華　　民　　國　　110 　年　　5 　　月　　21　　日